臺灣桃園地方法院民事簡易判決
111年度壢簡字第1122號
原      告
即反訴被告  徐紹琪  
            胡金芝  
被      告
即反訴原告  黃佳英  
上列當事人間請求損害賠償等事件，本院於民國111年10月6日言
詞辯論終結，判決如下：
    主      文
本訴原告之訴及假執行之聲請均駁回。
本訴訴訟費用由本訴原告負擔。　　　　𣳓
反訴原告之訴及假執行之聲請均駁回。
反訴訴訟費用由反訴原告負擔。　
    事實及理由
壹、程序方面：
一、按民事訴訟法第259條規定：「被告於言詞辯論終結前，得
    在本訴繫屬之法院，對於原告及就訴訟標的必須合一確定之
    人提起反訴。」同法第260條規定：「反訴之標的，如專屬
    他法院管轄，或與本訴之標的及其防禦方法不相牽連者，不
    得提起。」而所謂反訴之標的與本訴之標的及其防禦方法有
    牽連關係者，舉凡本訴標的之法律關係或作為防禦方法所主
    張之法律關係，與反訴標的之法律關係同一，或當事人兩造
    所主張之權利，由同一法律關係發生，或本訴標的之法律關
    係發生之原因，與反訴標的之法律關係發生之原因，其主要
    部分相同，均可認兩者間有牽連關係（最高法院91年度台上
    字第262號判決意旨參照）。經核本訴被告即反訴原告所提
    出之反訴訴訟標的與本訴間，均涉及兩造間因處理本訴被告
    即反訴原告所有門牌號碼為桃園市○○區○○00街000○00號4樓
    房屋之出租事宜（下稱系爭房屋），後續產生之糾紛，堪認
    二者間攻擊防禦方法有牽連關係，依上揭規定，本訴被告自
    得提起反訴。
二、按因訴之變更、追加或提起反訴，致其訴之全部或一部，不
    屬第427條第1項及第2項之範圍者，除當事人合意繼續適用
    簡易程序外，法院應以裁定改用通常訴訟程序，並由原法官
    繼續審理；前項情形，被告不抗辯而為本案之言詞辯論者，
    視為已有適用簡易程序之合意，民事訴訟法第435條定有明
    文。查本訴被告提起反訴後，本、反訴之訴訟標的金額合計
    已逾簡易訴訟程序之500,000元上限，惟因兩造均未抗辯並
    為本案之言詞辯論，揆諸前揭規定，自應視為兩造已有適用
    簡易程序之合意，爰由原法官依簡易程序續為審理及判決，
    併予敘明。　　　　
貳、本訴方面：
一、本訴原告主張：本訴被告前委任樂居不動產有限公司(下稱
    樂居公司)出租系爭房屋，並協助訂購傢俱供租客使用（下
    稱系爭契約），本訴原告胡金芝為樂居公司之負責人。樂居
    公司為本訴被告出租系爭房屋，並代墊添購傢俱之貨款新臺
    幣37,000元後（下稱系爭貨款），本訴被告竟拒絕支付系爭
    貨款，經本訴原告催討仍不予理會。本訴被告更於名為「鴻
    福大境好友」之LINE群組（下稱系爭群組）張貼「我們知道
    他們在說謊，他們也知道自己是說謊，他們也知道我們知道
    他們在說謊，我們也知道他們知道我們知道他們說謊，但是
    他們依然在說謊」之圖片，並傳送「依然在說謊」之文字指
    摘本訴原告徐紹琪，足以貶低本訴原告徐紹琪之社會評價，
    侵害本訴原告徐紹琪之名譽權，造成本訴原告徐紹琪受有精
    神損害。為此，爰依民法第546條第1項、第18條、第184條
    第1、2項要第195條第1項之規定，提起本件訴訟，請求本訴
    被告賠償本訴原告徐紹琪之名譽損失，並給付本訴原告胡金
    芝系爭貨款等語。並聲明：（一）本訴被告應給付本訴原告
    徐紹琪100,000元，及自起訴狀繕本送達翌日起至清償日止
    ，按年息百分之五計算之利息。（二）本訴被告應給付本訴
    原告胡金芝37,000元，及自起訴狀繕本送達翌日起至清償日
    止，按年息百分之五計算之利息。（三）願供擔保請准宣告
    假執行。
二、本訴被告則以：兩造間並不存在債之關係。本訴被告委任本
    訴原告胡金芝出租系爭房屋，本訴原告胡金芝卻以學校標準
    配備為由，要求本訴被告置換系爭房屋內傢俱與電器，並簽
    收傢俱與電器，然本訴被告並未授權本訴原告胡金芝購買傢
    俱或電器，本訴原告胡金芝卻強迫本訴被告以租客繳納之押
    租金24,000元抵扣系爭貨款。又本訴被告僅係在系爭群組放
    了一張索忍尼辛所言之貼圖，並未損害本訴原告徐紹琪之名
    譽，本訴原告徐紹琪向本訴被告提起妨害名譽之告訴亦經臺
    灣桃園地方檢察署檢察官為不起訴處分（下稱桃園地檢署）
    等語，以資抗辯。並聲明：本訴原告之訴駁回；如受不利之
    判決，願供擔保請准宣告免為假執行。
三、得心證之理由
(一)本訴原告胡金芝請求系爭貨款部分
　1.按受任人因處理委任事務，支出之必要費用，委任人應償還
    之，並付自支出時起之利息，民法第546條第1項定有明文。
    本訴原告胡金芝固依委任之法律關係請求本訴被告給付系爭
    貨款，惟觀家電傢俱設備估價單、租賃委任契約書等件（見
    本院卷第11頁、第24之1頁、第29至31頁），係由本訴被告
    與訴外人樂居不動產有限公司處理（下稱樂居公司）簽訂委
    任契約，約定由樂居公司為本訴被告處理系爭房屋租賃、管
    理事宜，並由樂居公司以其名義代本訴被告訂購家電傢俱設
    備，復參酌本訴原告亦請求本訴被告將系爭貨款匯入樂居公
    司開立之銀行帳戶（見本院卷第14頁），且本訴原告胡金芝
    並未提出其他證據佐證其與本訴被告間存在委任關係，應堪
    認本訴原告與本訴被告間並未成立委任關係，而此部分亦為
    本訴原告胡金芝所不爭執。
　2.準此，本訴原告胡金芝既與本訴被告間未成立委任關係，本
    訴原告胡金芝依委任之法律關係請求本訴被告給付系爭貨款
    ，即屬無據，應予駁回。　
(二)本訴原告徐紹琪請求精神慰撫金部分
　1.按因故意或過失，不法侵害他人之權利者，負損害賠償責任
    。故意以背於善良風俗之方法，加損害於他人者亦同。違反
    保護他人之法律，致生損害於他人者，負賠償責任。但能證
    明其行為無過失者，不在此限；不法侵害他人之身體、健康
    、名譽、自由、信用、隱私、貞操，或不法侵害其他人格法
    益而情節重大者，被害人雖非財產上之損害，亦得請求賠償
    相當之金額，民法第184 條、第195 條第1項前段分別定有
    明文。前開法文所謂「名譽」，乃指社會對於個人客觀上之
    評價，即「客觀名譽」而言；名譽有無受損害，應以社會上
    對個人之客觀評價是否貶損，作為判斷之依據。申言之，名
    譽權之侵害，須行為人有故意或過失抑貶他人之行為，且致
    他人客觀之社會評價受有減損，具有不法性，始克成立侵權
    行為，而被害人主觀上對於內在價值之感受，即「名譽感情
    」或「名譽感」，尚非名譽權侵害判斷之標準（最高法院90
    年台上字第646 號判例、105 年度台上字第889 號判決意旨
    參照）。又行為人之言詞是否屬足以貶損他人評價之行為，
    應參酌行為人之動機、目的、智識程度、慣用之語言、當時
    所受之刺激、所為之用語、語氣、內容及連接之前後文句統
    觀之，而不得僅以隻言片語而斷章取義，倘行為人僅基於一
    時不快而為粗俗不雅或不適當之言詞，而未對他人在社會上
    之客觀評價造成減損，縱主觀上造成他人之不快，亦不應使
    行為人負損害賠償之責任。
　2.本訴原告徐紹琪固主張本訴被告於系爭群組張貼索忍尼辛圖
    片，並留言「依然在說謊」（見本院卷第16頁），指摘諷刺
    本訴原告徐紹琪說謊，足以貶損本訴原告徐紹琪之名譽等語
    。經查，本訴被告雖張貼上開索忍尼辛名言圖片，惟該圖片
    並未明確指涉具體對象之姓名及特徵，一般瀏覽上開文字內
    容之不特定人，尚難直接特定、聯想此係指摘本訴原告徐紹
    琪說謊。況且兩造間因系爭房屋出租，購買家電傢俱等事宜
    產生糾紛，本訴被告因處理糾紛之過程感到不愉快而回覆「
    依然在說謊」，應僅屬其個人意見之表達，仍應屬言論自由
    保障範圍，縱本訴原告徐紹琪因此主觀上感到不悅或受有精
    神上之痛苦，仍難遽此認定本訴被告有侵害本訴原告徐紹琪
    之名譽權且已達情節重大之程度，本訴原告徐紹琪此部分之
    請求，自屬無據。桃園地檢署111年度偵字第24996號不起訴
    處分書亦同此見解。
四、綜上所述，本訴原告依委任及侵權行為法律關係，請求本訴
    被告給付系爭貨款及精神慰撫金，均無理由，應予駁回。又
    本訴原告之訴既經駁回，其假執行之聲請，亦失所附麗，併
    予駁回。
五、本訴部分事證已臻明確，兩造其餘攻擊防禦方法及舉證，經
    核與判決結果不生影響，無逐一論列之必要，併予敘明。
六、訴訟費用負擔之依據：民事訴訟法第78條。　　
參、反訴方面：
一、反訴原告主張：反訴被告胡金芝未交付反訴原告系爭房屋之
    押租金24,000元，又向反訴原告提起刑事詐欺罪告訴，縱容
    其子至反訴原告居所叫囂，而反訴被告徐紹琪亦以刑事妨害
    名譽罪對反訴原告提出告訴，分別致反訴原告心生畏懼，精
    神壓力過大，並侵害反訴原告之名譽，致其受有精神損害，
    爰依法提起本件訴訟，請求反訴被告胡金芝返還系爭房屋之
    押租金，並請求反訴被告分別賠償反訴原告精神損失等語。
    並聲明：（一）反訴被告胡金芝應給付反訴原告24,000元，
    及自反訴狀繕本送達翌日起至清償日止，按週年利率百分之
    五計算之利息。（二）反訴被告胡金芝應給付反訴原告200,
    000元，及自反訴狀繕本送達翌日起至清償日止，按週年利
    率百分之五計算之利息。（三）反訴被告徐紹琪應給付反訴
    原告200,000元，及自反訴狀繕本送達翌日起至清償日止，
    按週年利率百分之五計算之利息。（四）願供擔保請准宣告
    假執行。
二、反訴被告則以：系爭契約成立在樂居不動產有限公司與反訴
    原告間，因此反訴原告請求反訴被告胡金芝交付押租金，屬
    當事人不適格。縱認反訴被告胡金芝應給付反訴原告押租金
    ，然反訴原告尚積欠反訴被告胡金芝系爭貨款，應予抵銷。
    又反訴原告主張反訴被告有侵權行為，致其受有精神損害，
    應先負舉證之責，且反訴被告係基於保護自己權利而提出刑
    事告訴，並非侵權行為，並無任何違法情事，反訴原告自不
    得請求精神慰撫金等語，以資抗辯。並聲明：反訴原告之訴
    駁回。
三、得心證之理由
(一)反訴原告請求返還押租金部分
    反訴原告固主張其未收受系爭房屋出租後之押租金，因此請
    求反訴被告胡金芝返還上開押租金24,000元等語。惟反訴原
    告與反訴被告胡金芝間並未成立委任關係，業經本院認定如
    前，故反訴原告依委任契約之法律關係請求反訴被告胡金芝
    給付系爭房屋之押租金，洵屬無據，應予駁回。
(二)反訴原告請求精神慰撫金部分
　1.按人民有請願、訴願及訴訟之權。以上各條列舉之自由權利
    ，除為防止妨礙他人自由，避免緊急危難，維持社會秩序，
    或增進社會公共利益所必要者外，不得以法律限制之，憲法
    第16條、第23條著有明文。蓋訴訟權者，乃人民於權利受損
    害或認有法律上之權利未為實現時，向法院提起訴訟，請求
    為一定裁判之手段性的基本權利。國家為達成此項保障人民
    訴訟權之任務，依照訴訟權之性質、社會生活之現實及國家
    整體發展之狀況，提供適當之制度保障。其中刑事告訴或自
    訴權，凡犯罪之被害人皆得提出告訴，刑事訴訟法第232條
    定有明文，故而就所訴之事實足認為被害人者，即得依上開
    規定行使憲法保障之權利，且尚難單憑嗣後經檢察官為不起
    訴處分或法院判決被告無罪確定，遽推論告訴人或自訴人係
    濫訴而認有侵害被告名譽權之情事（最高法院86年台上字第
    1525號民事判決參照）。又侵權行為需具有不法性，而所謂
    不法，係指無阻卻違法之情形而言，若權利之行使不違反公
    共利益，或以損害他人為主要目的者，縱加損害於他人，在
    未逾越正當權利行使之範圍內，亦不負侵權行為賠償責任。
　2.反訴原告復主張反訴被告胡金芝、徐紹琪分別對其提起詐欺
    、誹謗之告訴，致其心生畏懼並侵害其名譽權等語。經查，
    反訴原告與反訴被告間因系爭貨款發生爭執，反訴被告胡金
    芝因而對反訴原告提起詐欺告訴，反訴原告復因前開詐欺告
    訴不滿，於系爭群組發表「依然在說謊」之言論，反訴被告
    徐紹琪因而向反訴原告提起妨害名譽之告訴，有各該不起訴
    處分在卷可稽（見本院卷第56至57頁、第65至66頁），且為
    兩造所不爭執。可見反訴被告所申告之事實，並非出於憑空
    捏造而無端指控，檢察官雖因犯罪嫌疑不足，而各作成不起
    訴處分，然反訴被告對反訴原告提出前開刑事告訴，其目的
    無非在求判明是非曲直，藉由司法維護自身之權利，乃正當
    行使國民訴訟權，難認反訴被告上開提告行為有何不法性可
    言，縱反訴原告因此而有主觀上惶恐或不愉快之感，揆諸上
    揭說明，尚難遽認反訴被告提起詐欺、妨害名譽告訴之行為
    ，不法侵害原告名譽權或自由權。反訴原告此部分之請求，
    亦屬無據。
四、綜上所述，反訴原告依委任及侵權行為之法律關係，請求反
    訴被告胡金芝返還押租金，並請求反訴被告胡金芝、徐紹琪
    分別賠償精神損害200,000元，均為無理由，應予駁回。又
    反訴原告之訴既經駁回，其假執行之聲請，亦失所附麗，併
    予駁回。
五、反訴部分事證已臻明確，兩造其餘攻擊防禦方法及舉證，經
    核與判決結果不生影響，無逐一論列之必要，併予敘明。
六、訴訟費用負擔之依據：民事訴訟法第78條。　　　　　　
中　　華　　民　　國　　111 　年　　11  　月　　17 　 日
                  中壢簡易庭      法  官  江碧珊
以上為正本係照原本作成。
如不服本判決，應於送達後20日內，向本院提出上訴狀並表明上
訴理由，如於本判決宣示後送達前提起上訴者，應於判決送達後
20日內補提上訴理由書（須附繕本）。
如委任律師提起上訴者，應一併繳納上訴審裁判費。
中　　華　　民　　國　　111 　年　　11  　月　　17  　日
                                  書記官  張育誠